【裁判字號】    90,上訴,485
【裁判日期】    901016
【裁判案由】    毒品危害防制條例
【裁判全文】
臺灣高等法院臺南分院刑事判決            九十年度上訴字第四八五號  Ａ
      上  訴  人
      即  被  告  丁  ○  ○
      選任辯護人  曾  柏  暠
      上  訴  人
      即  被  告  戊  ○  ○
      末二人共同
      指定辯護人  本院公設辯護人  壬  ○  ○
右上訴人因違反毒品危害防制條例案件，不服臺灣臺南地方法院八十九年度訴緝字第
三七號中華民國九十年二月十四日第一審判決（起訴案號：臺灣臺南地方法院檢察署
八十八年度偵字第一０二一九號），提起上訴及移送併審（併審案號：臺灣高雄地方
法院檢察署九十年度偵字第四五六六號），本院判決如左：
      主      文
原判決撤銷。
戊○○連續販賣第一級毒品，累犯，處有期徒刑拾貳年。販賣毒品所得新台幣壹萬元
沒收，如全部或一部不能沒收時，以其財產抵償之。扣案電話號碼00000000
00號行動電話一具，沒收。
丁○○、庚○○共同連續販賣第一級毒品，丁○○，累犯，處有期徒刑拾年。庚○○
，處有期徒刑捌年陸月。共同販賣毒品所得新台幣貳仟元沒收，如全部或一部不能沒
收時，以其財產抵償之。扣案電話號碼0000000000號行動電話一具，沒收
。
扣案之海洛因參包（合計淨重玖點壹伍公克），均沒收銷燬之。
      事      實
一、戊○○曾於民國（下同）八十六年間，因違反麻醉藥品管理條例案件，經臺灣高
    雄地方法院判處有期徒刑四月確定，於八十六年十月二十三日執行完畢；丁○○
    曾於八十六年間因違反麻醉藥品管理條例案件，經臺灣嘉義地方法院判處有期徒
    刑四月確定，於八十六年十月八日執行完畢，詎均仍不知悔改，戊○○竟基於意
    圖營利及概括犯意，自八十八年六月間起至同年八月初止，以00000000
    00號行動電話作為聯絡工具，在高雄縣市內不詳地點，連續五次販賣第一級毒
    品海洛因予庚○○，每次一小包（重量不詳），售價新台幣（下同）二千元。
二、丁○○與庚○○（庚○○於警訊及偵查中均冒用其姐「陳美秀」之名應訊，致起
    訴書誤載為「陳美秀」）為男女朋友，二人共同基於意圖營利及概括犯意，先於
    八十八年八月十日夜間十一時許，以0000000000號行動電話作為聯絡
    工具，在台南市○○路周氏蝦捲餐廳前，販賣第一級毒品海洛因予己○○（施用
    部分另案偵辦），重約０˙二公克，售價二千元。後己○○為配合警方查緝販賣
    毒品者，乃於八十八年八月十六日凌晨二時五十分許，向庚○○、丁○○佯稱欲
    購買海洛因半兩，因庚○○、丁○○身上無如此數量之海洛因，二人乃共同基於
    幫助販賣毒品之意，及承上開概括犯意，於同日凌晨三時許，聯絡戊○○有買主
    己○○欲向其購買海洛因，四人約定好交易之海洛因重量為二錢半、售價六萬元
    及交易之時間、地點後，由丁○○駕駛車牌號碼ＺＤ─六七七號營業小客車後載
    庚○○，於當日凌晨三時十五分許，至台南市○○路○段東帝士百貨公司前搭載
    己○○前往約定交易地點，並於同日凌晨四時十五分許，至約定地點台南縣永康
    市○○路四一二號前等候，戊○○則承上揭意圖營利及概括犯意，駕駛車牌號碼
    ＹＷ─六五三三號自小客車，攜帶海洛因前往上開地點會合，戊○○將海洛因交
    予庚○○後，庚○○返回丁○○車內欲幫助戊○○將海洛因交付予己○○，惟尚
    未交付之際即為埋伏之員警當場查獲而未遂，庚○○立即將一小包海洛因丟出車
    外，警方嗣於丁○○之車旁地上扣得庚○○丟出車外之海洛因一小包，並在丁○○之前開計程車後車廂上扣得海洛因一小包（送驗時二包海洛因合計淨重八˙八
    公克），戊○○見狀駕車逃逸，嗣為員警追緝，在台南縣永康市五王國小前將其
    攔截逮捕，並於戊○○之皮包內扣得海洛因一小包（淨重０˙三五公克）。另扣
    得0000000000號及0000000000號行動電話二具。
二、案經台南市警察局第二分局移送臺灣臺南地方法院檢察署檢察官偵查起訴。
      理      由
一、上訴人即被告戊○○固坦承0000000000號行動電話為其所有，另上訴
    人即被告丁○○固坦承0000000000號行動電話為其所有，二人與另上
    訴人即被告庚○○均坦承於八十八年八月十六日凌晨三時許己○○有與丁○○、
    庚○○電話聯絡後，由丁○○駕駛車牌號碼ＺＤ─六七七號營業小客車後載庚○○，於當日凌晨三時十五分許，至台南市○○路○段東帝士百貨公司前搭載己○○前往約定交易地點，並於同日凌晨四時十五分許，至約定地點台南縣永康市○○路四一二號前等候，戊○○則駕駛車牌號碼ＹＷ─六五三三號自小客車前往上
    開地點會合，庚○○取得購買之海洛因，埋伏之員警上前欲查獲時，庚○○立即
    將一小包海洛因丟出車外，及戊○○見狀駕車逃逸，嗣為員警追緝，在台南縣永
    康市五王國小前駕車撞上牆壁，為警將其攔截逮捕，並於戊○○之皮包內扣得海
    洛因一小包等情不諱，惟均矢口否認有右揭犯行，被告戊○○辯稱：我在警局被
    刑求，才承認販毒，警訊筆錄事先已作好，錄音時我係依警方已作成之筆錄唸，
    我並無販賣毒品，我係與丁○○、庚○○一起向我之上線「洪仔」合買來吸食云
    云，被告丁○○則辯稱：我於警訊中遭刑求，警方以塑膠棒打我兩個腳底，總共
    打七、八下，且照警員已作成之筆錄唸，我與庚○○係與己○○、戊○○合買毒
    品。因為己○○打電話給我，說他脊椎會痛，要吸毒品，問我們要不要合買，我
    捫才找戊○○一起向他的上線合買云云，被告庚○○則辯稱：當初警方要我說是
    向戊○○購買海洛因，否則要辦我們與丁○○一起販毒，我才在警訊那樣說，我
    係與戊○○、丁○○、己○○一起購買海洛因云云，經查：
(一)被告戊○○於警訊中對於其自八十八年六月間至同年八月初止，連續販賣海洛因
    予同案被告庚○○之犯行，均自承不諱（見警卷第八頁正面），核與同案被告庚○○於警訊中供稱：「我是以打行動電話0000000000號找戊○○購買
    毒品海洛因，共向他購買六、七次，每次一小包，價錢二千元購得」等語（見警
    卷第四頁正面）有符合之處，雖被告庚○○嗣後於原偵審及本院審理中翻異其詞
    ，改稱其未向戊○○買過海洛因，惟此顯係其為被告戊○○脫罪卸責之迴護之詞
    ，不足採信。至被告戊○○於警訊中供稱同案被告庚○○向伊購買過五、六次海
    洛因，每次一千元至一萬元不等等情，經核同案被告庚○○陳稱其向被告戊○○
    買海洛因六、七次，每次一小包二千元等語不盡相符，此應係事已過一段時間致
    記憶不清晰，並無礙於被告戊○○自白及同案被告庚○○陳述之可信性，被告戊○○有前開販賣海洛因之犯行，應可認定。復查，海洛因之售價昂貴，常見者為
    一小包賣二千元，故被告戊○○此部份販賣海洛因之價格，自應以庚○○上開陳
    述較為可採。又按罪疑唯輕原則，應認定被告戊○○販賣海洛因予同案被告庚○○共五次。末查，被告戊○○雖未供陳販賣海洛因予同案被告庚○○之起迄時間
    ，惟同案被告庚○○於警訊中自承其自八十八年六月間開始吸食海洛因，又衡諸
    被告戊○○嗣於八十八年八月十六日經警逮捕，應可合理推斷被告戊○○販賣海
    洛因予同案被告庚○○之時間係自八十八年六月間起至同年八月初止。因之，被
    告戊○○嗣否認犯行，顯係事後圖卸刑責之詞，無足採取。其有上開販賣海洛因
    之犯行，事證明確，洵堪認定。
(二)被告丁○○於警訊中對於其與同案被告庚○○於八十八年八月十日販賣海洛因予
    己○○之犯行供承不諱（見警卷第五頁反面、第六頁正面），核與證人己○○於
    警訊中證稱：我曾向丁○○、庚○○共購買二次毒品海洛因，第一次是於八十八
    年八月十日二十三時許我打0000000000號行動電話給丁○○，向他購
    買毒品海洛因，當時與丁○○約好交易地點在台南市○○區○○路周氏蝦捲前交
    易。當時丁○○駕駛ＺＤ─六七七號營小客車，內載著庚○○。丁○○到達後就
    叫我坐上計程車，我就將新台幣二千元拿給庚○○，庚○○就從身上口袋內拿出
    一小包海洛因重約０˙二公克給我，庚○○就將二千元拿給丁○○後我下車離去
    」等語（見警卷第九頁反面、第十頁正面），及其於偵查中證稱：「我在警局陳
    述都實在。八月十日那天是在車上，丁○○先拿一包給我，份量不夠，庚○○再
    補另一包給我，我二千元是交庚○○轉丁○○等語（見偵查卷第四十九頁背面）
    有相符合之處，雖證人己○○嗣後於原審審理中改稱：我不知同案被告庚○○之
    上手為何人，且未看到同案被告庚○○下車拿毒品，我在警局沒看清楚筆錄云云
    ，又於本院調查中改稱：我係打這通電話0000000000號，與丁○○、
    庚○○聯繫，一起合買海洛因的等語（見九十年五月十六日訊問筆錄），惟衡諸
    常情，時間愈接近，記憶會愈清晰，且證人與被告丁○○、庚○○素無仇隙，應
    無飾詞誣陷之理，又證人既迭次於警訊及偵查中證述歷歷，衡情其自無甘冒偽證
    刑責之風險，故為虛偽之證詞。由此可知證人己○○嗣後翻異前詞，顯係事後畏
    事而迴護被告丁○○、庚○○脫罪卸責之詞，不足採信。被告丁○○、庚○○嗣
    於原審偵審及本院審理中否認犯行，顯係事後卸責之詞，不足採信。被告丁○○
    、庚○○之事證明確，其等有上開販賣海洛因之犯行洵堪認定。
(三)被告戊○○、丁○○、庚○○均於警訊中對於被告戊○○於八十八年八月十六日
    販賣海洛因予己○○，與被告丁○○、庚○○幫助販賣之犯行，均自承不諱（見
    警卷第七頁反面、第八頁正面、第六頁正面、第二頁反面、第三頁正面），核與
    證人己○○於警訊中證稱：「．．．第二次是今十六日大約二時五十分許，我打
    0000000000行動電話給丁○○，要向他購買毒品海洛因半兩，丁○○
    說他還要從高雄北上台南，等他到台南會再與我聯絡。他到台南後打電話給我說
    叫我在台南市東帝士百貨見面，大約三時五十分許，丁○○駕駛ＺＤ─六七七號
    計程車車後載著庚○○，到達後叫我上車，一上車後車子在台南市東帝士附近繞
    了幾圈，後來車子又開往台南縣永康市○○路附近，一路上我與丁○○在車上談
    及海洛因交易價錢，丁○○說半兩須新台幣十二萬元，因他只剩下三錢，一錢須
    二萬四千元，要我先將新台幣六萬元給他，剩下的他會再補足給我，後丁○○、
    庚○○就開始打行動電話給『菜頭』（指被告戊○○），說要向他購買海洛因，
    結果雙方約在台南縣永康市○○路四一二號前，當時約十六日四時十五分時，經
    警盤查後我逃離，至永康市○○街一八二號，後來經警查獲等語（見警卷第十頁
    正面）明確，並於偵查中證稱：「．．．第二次是八月十六日配合警方，打電話
    給丁○○買半兩，約在東帝士前，我上車繞了好幾圈，丁○○說他只有三錢，要
    我先付六萬元，剩下再補給我，庚○○就在車上打電話給『菜頭』（指被告戊○○）向他買半兩，『菜頭』從高雄過來約在永康四海豆漿前」、「我們約在四海
    豆漿，庚○○下車坐進戊○○的車，我們跟著走，到凱薩飯店前車停下來，庚○○下車走到我們計程車後，打電話給丁○○要我交六萬，我錢一交給丁○○，警
    察就來，戊○○見狀駕車逃逸，庚○○與丁○○被逮捕」、「（庚○○有無丟棄
    海洛因？）對，我看她將一包白白的東西丟往水溝」（見偵查卷第四十九頁背面
    、第五十頁、第五十頁背面）、「（庚○○在電話中如何跟戊○○講？）她是下
    車打手機，我沒有聽到他們說些什麼，她當時要我等一下，她說要聯絡『菜頭』
    調貨來給我，後來車到永康繞了幾圈等『菜頭』，『菜頭』來後庚○○向丁○○
    拿錢下車，走入『菜頭』的車內，後來下車打電話給丁○○，丁○○向我拿六萬
    ，我就將六萬假鈔在數準備交丁○○時，還未交付警方就來了」「（你是否都有
    目睹？）有，我坐丁○○車的後座，『菜頭』的車就停在前面」（見偵查卷第六
    十四頁背面、第六十五頁）等語綦詳，而衡諸證人己○○與被告三人並無怨隙，
    已據渠等供明在卷（見警卷第三頁、第十頁反面、偵查卷第八十頁反面、原審卷
    第七十三頁、第二三二頁），其應無冒被控誣告罪之風險，故意構詞誣陷被告三
    人之理。因之，證人己○○嗣於審理中翻異前供，改稱其係與丁○○、庚○○一
    同向庚○○之上手買海洛因云云，顯係為被告三人脫罪而附和被告開脫罪責之詞
    ，不足採信。且被告三人前開犯罪事實，亦經證人即查獲被告之警員甲○○、陳
    信助、李威賢及證人即台南市第二分局小隊長施宗顯迭於偵查及審理中結證屬實
    ，證人甲○○於偵查中證稱：八十八年八月十六日凌晨，己○○來找我們，說要
    協助我們查緝，他打0000000000給丁○○要買毒品，約在東帝士前，
    己○○自己搭計程車過去，他說丁○○會開高雄的營業計程車過來，我們在後到
    場埋伏，看到己○○上ＺＤ─六七七號計程車，在東帝士繞了好幾圈，開到永康
    中華路與開元路路口，停了一下又繞了幾圈，開到中華路四一二號前停下，不久
    戊○○就開ＹＷ─六三五五自小客車停在他們前面等語（見偵查卷第五十七頁背
    面），證人陳信助於偵查中證稱：（問：當天是找己○○喬裝購買查緝？）對，
    他配合查緝打電話給丁○○要買毒品海洛因，約在東帝士，我們到場不久丁○○
    就開計程車來，己○○就上他的車，丁○○警覺性很高，在現場繞了很多圈，然
    後開到永康中華路與開元路路口，也是繞了好幾圈，然後庚○○下車到對面另一
    部車裡．．．我們開到東帝士再回來，組長已經查獲庚○○、丁○○，另外有扣
    到三包毒品等語（見偵查卷第六十八頁背面、第六十九頁），證人李威賢於偵查
    中證稱：八十八年八月十六日凌晨我與組長同車，我們共出動三部車，先在東帝
    士埋伏，丁○○開計程車來，我們在後跟蹤到永康中華路四海豆漿前．．．在四
    海豆漿前庚○○、戊○○與己○○在騎樓下不知談了什麼，庚○○上戊○○開的
    白色自小客，己○○回計程車，白色自小客往永康方向走，計程車停了一下就在
    附近繞，二車在二百公尺外清粥小菜前會合，庚○○下車走到計程車旁，我們就
    二部車攔截，她當時丟下東西，戊○○駕白色自小客車逃逸，我們立即追趕，當
    時組長已持槍控制現場，之後在五王國小追到戊○○，他撞到圍牆，我們在他車
    內黑色皮包內查獲一包毒品等語（見偵查卷第一百頁背面、第一百零一頁），證
    人施宗顯於原審審理中證稱：在永康市○○路看到被告他們開兩部車停下，我們
    開在前圍堵：：我看到丁○○所開的計程車後座之庚○○將一包東西丟出等語（
    見原審卷第二七二頁），此外，扣案毒品三包經送驗檢結果，確屬第一級毒品海
    洛因無訛（合計淨重九˙一五公克，包裝重二˙二九公克），此有法務部調查局
    八十八年九月六日、同年月十四日（８８）陸字第八八一六七七０四、0000
    0000號鑑定通知書二紙附卷可稽（見偵查卷第四十四、四十五頁）。綜上所
    陳，被告戊○○、丁○○、庚○○嗣後翻異前供，顯為事後卸責之詞，尚難遽採
    。
(四)至被告戊○○辯稱：證人己○○於八十八年八月十六日係協助警方查緝，證人己○○原無購買毒品之意思等語，核與證人己○○於偵查中自稱：「．．．第二次
    是八月十六日配合警方，打電話給丁○○買半兩．．．」、「（問：你當時身上
    有多少錢？）我自己只有二千元現金，另外十萬假鈔是警察給我的」、「（問：
    你當時為何逃跑？）沒有，我只是下車買涼的」、「．．．我現在已不再吸食，
    我是幫警方的忙」（見偵查卷第四十九頁背面、第五十頁、第五十頁背面）、「
    （問：八十八年八月十六日配合警方帶十萬元假鈔上庚○○、丁○○的計程車，
    向他們買半兩海洛因？）對」、「．．．丁○○向我拿六萬，我就將六萬假鈔在
    數準備交丁○○時，還未交付警方就來了」（見偵查卷第六十四頁、第六十四頁
    背面）等語相符，且與證人即台南市第二分局警員甲○○、陳信助於偵查及審理
    中證述之情節相符，證人甲○○於偵查中證稱：是八十八年八月十六日凌晨，己○○來找我們，說要協助我們查緝，他打0000000000給丁○○要買毒
    品．．．等語（見偵查卷第五十七頁背面），復於原審審理中證稱：「（問：當
    天如何知道有毒品交易？）是己○○打電話進來說的等語，證人陳信助則於偵查
    中證稱：「（問：當天是己○○喬裝購買查緝？）對，他配合查緝打電話給丁○○要買毒品」等語（見偵查卷第六十八頁背面），雖證人己○○嗣後於原審及本
    院審理中否認其協助警方辦案，改稱其係因舊疾復發腰椎疼痛，故欲購買海洛因
    止痛云云，顯係事後畏事，恐上情若經被告知悉將遭不利報復所為之虛詞，無可
    採取。按買方係偽稱欲購買毒品，其雖原無實際購買毒品之意，僅虛與賣方買賣
    毒品，意在協助警察辦案，以求人贓俱獲，然賣方既有販毒之故意，且已著手實
    施販毒之行為，則縱形式上因警察埋伏在側，伺機逮捕，事實上不能真正完成買
    賣毒品之行為，惟被告仍應論以販賣毒品未遂罪，此有最高法院八十五年度第四
    次刑事庭決議可資參考，故本件證人己○○雖係偽稱欲購買毒品，其雖原無實際
    購買毒品之意思，僅虛與賣方買賣毒品，意在協助警方辦案，以求人贓俱獲，然
    被告戊○○既有販毒之故意，且已著手實施販毒之行為，而被告丁○○、庚○○
    亦有幫助販毒之故意，又已著手實施幫助販毒之行為，則縱形式上因警察埋伏在
    側，伺機逮捕，事實上不能真正完成買賣毒品之行為，惟被告戊○○於八十八年
    八月十六日之行為自仍應論以販賣毒品未遂罪，被告丁○○及庚○○於該日之行
    為則均應論以幫助販賣毒品未遂罪。
(五)被告戊○○、丁○○庚○○均辯稱其等警訊筆錄係由警員事先製作而命其照著唸
    云云，惟查(1)被告戊○○於警訊中陳稱：「因有一位綽號『小罐』之庚○○於十
    六日大約凌晨三時許打我的手機表示欲向我購買海洛英毒品，問我現在有多少存
    貨，我表示只剩三錢海洛英，庚○○即叫我送到台南縣四海豆漿店前附近轉，他
    就會自己與我搭上，到了永康市○○路四一二號前，我自己便留了一些海洛英，
    而把二錢半之海洛英拿給庚○○」、「（問：庚○○向你購買過幾次？）共購買
    過五、六次，每次新台幣一千元至一萬元不等，其交易之地點均為高雄縣市」等
    語（見警卷第七頁反面、第八頁正面），而被告庚○○於警訊中供述：「因為綽
    號阿龍他要買海洛英，叫我幫他介紹買主，我打戊○○所有之00000000
    00行動電話給他說朋友要買海洛英，我與戊○○聯絡好，雙方約好在台南縣永
    康市○○路四一二號前由戊○○將二小包海洛英交給我」、「（問：你所吸食之
    毒品海洛英來源？）我是打行動電話0000000000號找戊○○購買毒品
    海洛英，共向他購買六、七次，每次一小包，價錢二千元購得」等語（見警卷第
    二頁反面、第三頁正面、第四頁正面），互核以觀，二人就毒品交易之次數、份
    量及細節之描述，並非完全相符，復對照被告丁○○與證人己○○之警訊筆錄，
    與被告戊○○相關之部分甚少，難謂警方有依同案被告庚○○、丁○○或證人己○○之筆錄事先製作被告戊○○之筆錄之可能。又經原審法院於九十年一月三十
一日當庭播放被告戊○○於警方訊問過程之錄音帶，經勘驗結果，錄音帶所錄內
    容與筆錄所載相符，惟彼此內容互有增減（見原審卷第二九０頁），顯非如同被
    告戊○○所述其依照筆錄內容唸等情。至被告戊○○抗辯警訊之錄音帶長度與警
    訊筆錄所載訊問時間有相當差距一節，惟查，被告於警方訊問過程中，可能有不
    配合警方訊問或其他無法訊問之原因，致錄音帶所錄時間與警訊筆錄所載時間不
    符。故被告戊○○辯稱其警訊筆錄係由警員事先製作而命其照著唸，錄音帶長度
    與警訊筆錄所載相距甚遠云云，乃不足採信，戊○○之警訊筆錄應具有證據能力
    。(2)又查，被告丁○○於警訊中所供承關於販賣海洛英予己○○之自白，就販賣
    時間、地點、交易方式，核與證人己○○於警訊中所證述者大致相符，至於其他
    同案被告戊○○、庚○○於警訊中之陳述，均非與被告丁○○所述之細節完全相
    符，實難謂警方有事先製作被告丁○○筆錄之可能。況被告丁○○之警訊筆錄如
    確為警方事先製作完成始由其照唸，則其於偵查中應會提及此一對其有利之主張
    ，被告丁○○卻遲至原審審理中因其他同案被告為此主張始附和提出，是被告丁○○辯稱其警訊筆錄係由警方事先製作始命其照唸云云，亦不足採信，其警訊筆
    錄仍具有證據能力。(3)再查，被告庚○○陳稱：警察未向我刑求，但警訊筆錄係
    由警方自己製作的云云（見原審卷第一三八頁），於本院調查中則改稱：當初警
    方要我說是向戊○○購買海洛因，否則要辦我們與丁○○一起販毒，我才在警訊
    那樣說云云（見本院九十年五月二日訊問筆錄），前後所辯已不一致，難令人盡
    信。且查，被告庚○○於警訊中僅供承其於八十八年八月十六日介紹買主予己○○，而矢口否認其餘犯行，果被告庚○○前開所言為真，則警方有何必要事先製
    作被告矢口否認之筆錄？足見被告庚○○所辯顯與常理不符。又被告庚○○對於
    其向被告戊○○多次購買海洛因之陳述，核其內容與同案被告戊○○之警訊筆錄
    不盡相同，其中對於八十八年六月間起向被告戊○○多次購買海洛因部分，被告
    庚○○於警訊中陳稱：我是以打行動電話0000000000號向戊○○購買
    毒品海洛因，共向他購買六、七次，每次一小包，價錢二千元購得等語（見警卷
    第四頁正面），而被告戊○○則於警訊中自承：「（問：庚○○共向你購買過幾
    次？）共購買過五、六次，每次新台幣一千元至一萬元不等，其交易之地點均為
    高雄縣市」等語（見警卷第八頁正面），如警方確係依照同案被告戊○○之筆錄
    事先製作被告庚○○之筆錄，則對於交易之數量、金額應為一致之記載，足見被
    告庚○○上開陳述僅為卸責之詞，實無足採，故被告庚○○之警訊筆錄應具有證
    據能力，堪以認定。
(六)被告戊○○、丁○○均辯稱其遭警方刑求云云，惟查：(1)被告戊○○並於八十八
    年八月十六日進入臺灣高雄看守所時自述：「我於八十八年八月十六日凌晨四點
    時在臺南永康遭臺南二分局刑事組逮捕，遭五至六名不知名警員不分青紅皂白以
    拳腳及槍扥毆打我頭部、臉部、胸部遍及全身，除右眼紅腫外無明顯外傷，我無
    醫院診斷證明。」等情，而同案被告丁○○亦陳稱：「我看到戊○○好好的人進
    去，但出來時臉上都是血」，被告庚○○亦稱：「我沒有看到警方打他們，但有
    看到他們二人身上有傷，警方硬要他們承認有販賣」等語（見原審卷第一二二、
    一二三頁），證人己○○並於原審審理中證稱：「（問：在警局時有無看到戊○○受傷？）衣服破裂、胸口有瘀傷，左嘴角流血，走路有些跛」等語（見原審卷
    第二八八頁）。經查，臺灣高雄看守所檢送被告戊○○入所時拍攝之臉部照片及
    內外傷紀錄表，除右眼眶有輕微紅腫，此外臉部、身體並無明顯外傷，此有該所
    八十九年十月三十日高所坤戒字第一二二六號函、十二月十日高所坤總名字第一
    三九三號函及照片一幅在卷可參（見原審卷第二一七頁），與被告丁○○前開自
    述其除右眼紅腫外無明顯外傷等語相符，則其所稱：「遭五至六名不知名警員不
    分青紅皂白以拳腳及槍扥毆打我頭部、臉部、胸部遍及全身」云云，顯非實情。
    又查，被告戊○○曾於警訊中自承：「．．然後警方便欲靠近我車盤查，我見狀
    ，便立即駕駛ＹＷ─六五三三號自小客車逃逸，逃逸後因路況不熟，且車速過快
    而撞上路旁之鐵圍欄，致身體有許受傷，但仍逃至草堆中，待警方前來查緝到我
    」等語（見警卷第七頁反面、第八頁正面），與證人即台南市第二分局偵查員甲○○於偵查中證稱：「．．．戊○○駕車衝到圍牆毀損，他下車逃到草叢裡被同
    仁逮捕」等語（見偵查卷第五十八頁）相符，故，縱然被告戊○○確受有右眼紅
    腫之傷害，亦可能係其於躲避警方追緝途中因車禍或其他意外所致。又被告戊○○既自述伊除右眼紅腫外並無明顯外傷，則被告庚○○所稱「看到戊○○身上有
    傷」，丁○○所稱「戊○○臉上都是血」，己○○所述「戊○○胸口瘀傷、嘴角
    流血」云云，均與事實不符，可見被告庚○○、丁○○及證人己○○之陳述均屬
    附和同案被告之詞，無足採信。(2)次查，被告丁○○於原審及本院調查中稱警方
    以塑膠棒打我其腳底，總共打七、八下（見原審卷第一二三頁、本院九十年五月
    二日訊問筆錄），又稱：「（問：遭刑求有無任何證據資料？）沒有。因腳底被
    打傷，驗不出傷」等語（見原審卷第一九五頁），衡以常情，以塑膠棒打其腳底
    七、八下，打的次數已不少，應足造紅腫或瘀傷，被告卻謂驗不出傷，顯有悖情
    理之處，且其既驗不出傷，則無從認定其是否受傷。雖同案被告庚○○於原審審
    理中陳稱：我沒有看到警方打他們，但有看到他們二人身上有傷等語（見原審卷
    第一二二頁），惟查被告丁○○既自承腳底被打驗不出傷，同案被告庚○○便無
    從由外觀判斷被告丁○○是否受有傷害，是被告庚○○之陳述並非事實，已難令
    人盡信，不足採為有利於被告丁○○之證據。則其於本院始稱：我只看到丁○○
    被扛出來等語（見本院九十年五月三十日訊問筆錄），與其上開所陳不合，亦無
    足採取。(3)再者承辦本案對被告三人制作筆錄之員警甲○○、乙○○、辛○○於
    本院調查時到庭均否認有刑求之事實，且被告三人均無法指認其等係刑求之人，
    雖被告丁○○指其坐在椅子上時，警員辛○○壓住其肩膀與腳，但卻稱是何人打
    我腳底我不知道，且又稱現場三位警員何人對其制作警訊筆錄，其並不知道，沒
    有印象等語（見本院九十年五月三十日訊問筆錄），然事實上警員乙○○係斯時
    對其制作警訊筆錄之人，彼等面對面進行偵訊之時間應非短，被告卻無印象，何
    能特別指認警員辛○○確係一時壓住其肩膀與腳之人，殊有悖理之處，難予遽採
    。況被告丁○○如確遭警方刑求，衡情於偵查中應即作此一有利於己之主張，然
    被告丁○○卻遲至原審及本院審理中始行提出，顯與常情不符。此外，復查無其
    他證據證明被告戊○○、丁○○確有遭警方刑求，其等上述刑求之抗辯，不足採
    信。
(七)另被告戊○○、丁○○、庚○○既否認有販賣海洛英犯行，本院自無從查得渠等
    具體販入、賣出之實際利得金額，惟徵之海洛因因物稀價貴，且為政府嚴格查緝
    之違禁物，凡販賣毒品者，茍無利可圖，應無甘冒被供出來源或被檢警查緝法辦
    之危險而平價供應他人之理，因此其販入之價格必較出售之價格低廉，或以同一
    價格販賣而減少毒品之份量，而有從中賺取買賣價差牟利之意圖及事實，應屬合
    理之認定，倘無差額利潤可圖，衡情其應不致於甘冒風險，無端平白將毒品給予
    他人吸食之可能，基上說明，勘認本件被告戊○○、丁○○、庚○○販入海洛因
    之價格必較販出之價格為低，而有從中賺取差額利潤圖利事實，是被告具有營利
    意圖甚明。本件事證明確，被告戊○○、丁○○、庚○○之犯行洵堪認定，應依
    法論科。
    綜上所述，相互參證，故被告等三人上開所辯，均顯係畏罪諉責之詞，不足採信
    。其等事證明確，犯行均洵堪認定。
二、按海洛因業經毒品危害防制條例第二條第二項第一款列為第一級毒品，被告三人
    有前揭販賣海洛因犯行，核被告戊○○所為，係犯毒品危害防制條例罪第四條第
    一項之販賣第一級毒品既遂罪、同條例第四條第五項、第一項販賣第一級毒品未
    遂罪。另核被告丁○○、庚○○所為，均係犯毒品危害防治條例第四條第一項之
    販賣第一級毒品海洛因既遂罪、同條例第四條第五項、第一項之幫助販賣第一級
    毒品未遂罪。按買方係偽稱欲購買毒品，其雖原無實際購買毒品之意，僅虛與賣
    方買賣毒品，意在協助警察辦案，以求人贓俱獲，然賣方既有販毒之故意，且已
    著手實施販毒之行為，則縱形式上因警察埋伏在側，伺機逮捕，事實上不能真正
    完成買賣毒品之行為，惟被告仍應論以販賣毒品未遂罪，此有最高法院八十五年
    度第四次刑事庭決議可資參考，故本件證人己○○雖係偽稱欲購買毒品，其雖原
    無實際購買毒品之意思，僅虛與賣方買賣毒品，意在協助警方辦案，以求人贓俱
    獲，然被告戊○○既有販毒之故意，且已著手實施販毒之行為，而被告丁○○、
    庚○○亦有幫助販毒之故意，又已著手實施幫助販毒之行為，則縱形式上因警察
    埋伏在側，伺機逮捕，事實上不能真正完成買賣毒品之行為，惟被告戊○○於八
    十八年八月十六日之行為自仍應論以販賣第一級毒品未遂罪，被告丁○○及庚○○於該日之行為則均應論以幫助販賣第一級毒品未遂罪。詎公訴人就此部分認被
    告三人均應論以販賣第一級毒品未遂罪，似有未洽，附此敘明。被告丁○○及庚○○二人有犯意聯絡及行為分擔，為共同正犯。被告三人販賣海洛因前非法持有
    第一級毒品海洛因之低度行為，已為渠等進而販賣之高度行為所吸收，不另論罪
    。而被告戊○○多次販賣第一級毒品既遂、未遂、；被告丁○○、庚○○多次販
    賣第一級毒品既遂、幫助販賣未遂行為，時間緊接，犯罪構成要件相同，顯均係
    基於概括之犯意反覆為之，各為連續犯，均應依刑法第五十六條規定以販賣第一
    級毒品海洛因既遂罪一罪處斷。惟販賣第一級毒品罪之法定最重本刑為死刑、無
    期徒刑，依法不得加重，故不再加重被告三人之刑。又被告戊○○前於八十六年
    間因違反麻醉藥品管制條例案件，經臺灣高雄地方法院判處有期徒刑四月確定，
    於八十六年十月二十三日執行完畢；被告丁○○曾於八十六年間因違反麻醉藥品
    管制條例案件，經臺灣嘉義地方法院判處有期徒刑四月確定，於八十六年十月八
    日執行完畢，此有臺灣臺南地方法院檢察署刑案資料查註紀錄表及臺灣高等法院
    被告全國前案紀錄表各二份在卷可憑，渠等於有期徒刑執行完畢後五年內再犯本
    罪，均為累犯，惟依上所述，販賣第一級毒品罪之最重本刑為死刑、無期徒刑，
    故不再加重被告戊○○、丁○○之刑。末按本件被告販賣毒品海洛因之犯行次數
    不多、時間不長、數量非重，得款亦非鉅，與坊間大盤商之動輒大量販賣毒品者
    尚屬有別，情輕法重，如予宣告最輕法定刑無期徒刑，顯屬過重，其犯罪情節衡
    情尚不無可憫之處，爰依刑法第五十九條之規定減輕渠等之刑。
三、原審認被告之罪證明確，因予論罪科刑，固非無見。惟查：（一）原判決對被告
    等三人論以販賣第一級毒品罪，其理由雖認定被告有營利之意圖，惟事實欄未載
    明認定其等有營利意圖，則其判決事實與理由顯有矛盾，即有未洽。（二）扣案
    0000000000號及0000000000號行動電話二具，分係被告戊○○、丁○○所有供犯罪所用之物，應依毒品危害防制條例第十九條第一項之規
    定諭知沒收，原判決卻未予以諭知沒收，顯亦有未洽。被告三人上訴意旨空言否
    認犯罪，固無足取，惟原判決既有上述可議之處，自應由本院將原判決予以撤銷
    改判，爰審酌被告三人之素行、犯罪之動機、次數、及其販賣毒品殘害他人身心
    健康至鉅，並危害社會秩序，犯罪後猶否認販賣犯行，顯無悔意等一切情狀，仍
    分別量處如主文第二項所示之刑。扣案之0000000000號及00000
    00000號行動電話二具，分係被告戊○○、丁○○所有供犯罪所用之物，已
    據其等坦供在卷，應依毒品危害防制條例第十九條第一項之規定宣告沒收。扣案
    海洛因三包（淨重九．一五公克），應依毒品危害防治條例第十八條第一項前段
    之規定沒收銷燬之；又一萬元、二千元分別為戊○○、丁○○及庚○○販賣毒品
    所得之財物，併依同條例第十九條第一項諭知沒收，如全部或一部無法沒收時，
    以其財產抵償之。
四、末查，被告庚○○於警訊及偵查中均冒用其姐「陳美秀」之名應訊，致起訴書誤
    載被告庚○○為「陳美秀」，然該部份犯行未經起訴，應由檢察官另為適法處理
    ，附此敘明。
五、至移送併辦意旨另略以：被告戊○○基於營利意圖及概括犯意，自八十八年三月
    間起，至同年十月二十三日止，以0000000000號行動電話為聯絡工具
    ，在高雄縣鳥松鄉澄清湖麥當勞店前，連續販賣第一級毒品予丙○○，價格每台
    錢一萬五千元，因認被告戊○○涉犯毒品危害防制條例罪第四條第一項之販賣第
    一級毒品既遂罪嫌，而移送本院併辦等語。經查：上揭事實，雖據證人丙○○於
    警訊中指陳甚明，惟被告戊○○自始至終否認有上開犯行，且查證人丙○○就被
    告販賣之次數、每次販賣之數量及金額於警訊中並未指明，而檢察官於偵查中亦
    未傳訊丙○○到庭予以偵查，本院亦多次無法傳喚到庭。此外，復查無其他證據
    證明被告戊○○有此部分犯行，是則，本院難遽採證人丙○○於警訊中片面而有
    瑕疵之證詞，論以被告之罪刑。因之，此部分應發還檢察官另為辦理，附此敘明
    。
據上論斷，應依刑事訴訟法第三百六十九條第一項前段、第三百六十四條、第二百九
十九條第一項前段，毒品危害防制條例第四條第一項、第五項、第十八條第一項、第
十九條第一項，刑法第十一條前段、第二十八條、第五十六條、第四十七條、第五十
九條，判決如主文。
本案經檢察官邱克斌到庭執行職務。
中    華    民    國      九十      年      十      月        十六      日
                                  臺灣高等法院臺南分院刑事第一庭
                                      審判長法官  鄭文    肅
                                            法官  黃    三    哲
                                            法官  王    浦    傑
右正本證明與原本無異。
如不服本判決，應於判決送達後十日內向本院提出上訴狀，其未敘述理由者並應於提
出上訴狀後十日內向本院補提理由書（應附繕本)。
                                      法院書記官  蔡    振    豐
中    華    民    國      九十      年      十      月      二十三      日
附錄：本判決論罪科刑法條
毒品危害防制條例第四條第一項、第五項
製造、運輸、販賣第一級毒品者，處死刑或無期徒刑；處無期徒刑者，得併科新台幣
一千萬元以下罰金。
前四項之未遂犯罰之。


司法院資訊處製作；財團法人民間司法改革基金會備份。
